臺灣臺中地方法院民事判決　96年度家訴字第62號
原　　　告　丙○○民國77年.
法定代理人　乙○○即原告之父.
訴訟代理人　黃銘煌律師
複代理人　　黃淑雅律師
被　　　告　甲○○
上列當事人間請求給付扶養費事件，經本院於中華民國96年5月3
1日言詞辯論終結，判決如下：
    主      文
被告應給付原告新台幣貳拾萬伍仟肆佰柒拾貳元，及自民國九十
六年五月三日起至清償日止，按年息百分之五計算之利息。
原告其餘之訴駁回。
訴訟費用由被告負擔百分之三十七，餘由原告負擔。
本判決原告勝訴部分得假執行。
原告其餘假執行之聲請駁回。
    事實及理由
甲、程序方面：
    被告受合法通知，無正當理由，未於言詞辯論期日到場，核
    無民事訴訟法第386條所列各款情形，爰依原告之聲請，由
    其一造辯論而為判決。
乙、實體方面：
壹、原告起訴主張：原告丙○○（女、民國77年7月27日生）係
    原告法定代理人乙○○與被告於婚姻關係存續中所生子女。
    嗣乙○○與被告於86年4月20日經裁判離婚，應共同行使原
    告之權利義務，並平均分擔扶養費用，是被告對於原告保護
    教養義務，不因其與乙○○離婚得予免除。惟被告早於80
    年間即已離家，未盡扶養原告之責，原告為未成年人，目前
    就讀於樹德科技大學，係無謀生能力亦不能維持生活之未成
    年人，而自本件訴訟提起時起至大學畢業為止，所需學雜費
    、住宿費、學校活動費、日常生活費用及學習材料費、依序
    為新台幣（下同）38萬1871元、25萬2000元、1750元、46萬
    元，合計為110萬9121元，被告應負擔1/2，即55萬4560元。
    為此爰依民法第1084條第2項之規定，提起本訴等語。並聲
    明：被告應給付原告55萬4560元，及自起訴狀繕本送達翌日
    即96年5月3日起至清償日止，按年息5%計算之利息；原告願
    供擔保請准宣告假執行。
貳、被告未於言詞辯論期日到場，亦未提出書狀作何聲明或陳述
    。
參、得心證之理由：
一、按父母對於未成年之子女，有保護及教養之權利義務，民法
    第1084條第2項定有明文，此所謂保護及教養之權利義務，
    包括扶養在內（最高法院92年度台上字第219號判決參照）
    ；且依民法第1116條之2、第1115條第3項之規定，父母離婚
    後，就其因保護及教養未成年子女所生之扶養義務，應不受
    影響，仍應各按其經濟能力，分擔義務。
二、原告主張其係乙○○與被告於婚姻關係存續中所生子女，乙
    ○○與被告於86年4月20日經裁判離婚，其等應共同行使負
    擔對原告權利義務等事實，業據原告提出戶籍謄本2件為證
    ，應堪信為真正。
三、被告與乙○○雖業經法院裁判離婚確定，惟被告對原告含括
    扶養在內之保護及教養義務，不因其與乙○○離婚受有影響
    ，被告仍應按其經濟能力，分擔扶養義務。然因民法第1084
    條第2項係針對父母就未成年子女之保護教養義務所為之規
    定，是以原告依上開法條之規定請求被告給付扶養費之期間
    ，自僅能自起訴時起（起訴前被告所應負擔之扶養義務，業
    已由他人代為給付獲得滿足，原告就已獲滿足之扶養費，無
    從再向未支付扶養費用之被告請求給付，應改由代為給付之
    他人向被告請求）至原告成年為止，在原告成年後，自不得
    再援依民法第1084條第2項之規定向被告為請求。
四、關於原告受扶養所需支出之費用即其受扶養之程度，應按受
    扶養權利者即原告之需要，與負扶養義務者即被告與乙○○
    之經濟能力及身分為適當之酌定（最高法院84年度台上字第
    2888號判決參照）；另關於被告應負擔之扶養費數額，亦應
    依其與乙○○之經濟能力分擔之。而原告為77年7月27日生
    ，目前就讀於樹德科技大學1年級，95年第1學期之學雜費、
    住宿費、學校活動費依序為5萬4553元、1萬3500元、250元
    ，被告及乙○○分別為49年11月25日、55年11月28日生，其
    等名下均無不動產等事實，有原告提出之戶籍謄本2件、學
    雜費繳款單影本3件、本院調取之稅務電子閘門財產所得調
    件明細表3件可稽。則衡諸現於大學就讀之原告之需要，以
    及被告與乙○○之經濟能力及身分，被告與乙○○應負擔之
    扶養費用，應為就原告自起訴時（95年10月11日，參附於起
    訴狀上之本院收發室收狀章）至年滿20歲（97年7月26日）
    止之學雜費即95年第2學期、96年第1、2學期計16萬3659元
    （計算式：54553×3＝163659）；上開3學期之住宿費計4萬
    0500元（計算式：13500×3＝40500，原告雖主張大學2年級
    需在外住宿，每月租屋費用改為7000元云云，但因該部分無
    法確定，本院認仍以現已支出有憑據之費用作為標準較為妥
    適）；上開3學期之學校活動費750元；又原告主張之日常生
    活費用及學習材料費為每月9583元（原告係以4年總計46 萬
    元計算，換算結果如上，元以下4捨5入），雖原告並未提出
    具體支出數額之證明，惟此一生活及學習支出，依一般通念
    應屬可預測及必要之支出，且其數額當亦未逾一般大學生學
    習生活之所需（民事訴訟法第第2項意旨參照），是原告自
    起訴時起至成年為止該部分所需費用應為20萬6035元（計算
    式：9583×【21＋15/30】＝206035，元以下4捨5入），合
    計原告至成年為止所需扶養費用為41萬0944元。其次，被告
    與乙○○均正值壯年，且非無工作能力；另依目前國人一般
    男女之經濟能力觀之，被告亦不致低於乙○○，是本院認原
    告主張與被告與乙○○應依1比1之比例分擔子女之扶養費用
    ，應可採取，亦即被告應給付原告至成年為止之扶養費應為
    20萬5472元。再者，扶養費乃維持受扶養權利人生活所需之
    費用，其費用之需求固係陸續發生，而在行使負擔子女權利
    義務之一方，其支出亦屬繼續性之給付，惟若父母之一方或
    雙方過去即有惡意不給付之行為，可預見其將來有到期不履
    行之虞，應可例外採用一次給付之方式，是以被告既早已未
    盡扶養原告之責；且原告現距成年之日不過僅約1年，本院
    認原告主張以1次給付之方式給付扶養費，應屬有據。
五、綜上所述，原告本於民法第1084條第2項規定，訴請被告給
    付20萬5472元扶養費及自起訴狀繕本送達翌日即96年5月3日
    起至清償日止，按年息5%計算之利息，為有理由，應予准許
    ，逾此範圍之請求尚非正當，應予駁回。
六、本判決原告勝訴部分係所命給付金額未逾50萬元之判決，依
    民事訴訟法第389條第1項第5款規定，應依職權宣告假執行
    ，至原告敗訴部分，其假執行之聲請已失所依附，應予駁回
    。
肆、訴訟費用負擔之依據：民事訴訟法第79條。
中　　華　　民　　國　　96　　年　　6　　月　　28　日
                  家事法庭    法　官　劉長宜
以上正本係照原本作成。
如對本判決上訴，須於判決送達後20日內向本院提出上訴書狀（
須附繕本）。
中　　華　　民　　國　　96　　年　　6　　月　　28　日
                    　　　　　書記官